臺灣高雄地方法院交通事件裁定        100年度交聲字第703號
原處分機關  高雄市政府交通局
代  表  人  王國材
異  議  人  郭祥雄
上列受處分人因違反道路交通管理處罰條例案件，對於高雄市政
府交通局民國100 年3 月22日所為之裁決（高市交裁字第裁32-B
00000000 號），聲明異議，本院裁定如下：
    主  文
異議駁回。
    理  由
一、原處分意旨略以：異議人即受處分人郭祥雄於民國99年12月
    23日11時15分許，駕駛車牌號碼ZL-5617 號自用小客車，沿
    高雄市○○○路西向東方向行駛，至無號誌之瑞源路與中山
    橫路交岔路口時，未依近路口端所設「停」標字（禁止標線
    ）指示，停讓行駛於瑞源路上，由曾兆鋒駕駛之車牌號碼96
    79 -XB號自小客車先行，因而發生碰撞，經到場處理員警舉
    發有「行經無號誌交岔路口不依規定或標誌、標線指示」之
    違規，故依道路交通管理處罰條例第45條（第1 項）第15款
    、第63條第1 項第1 款規定，於100 年3 月22日以高市交裁
    字第裁32-B00000000號裁決書裁處異議人罰鍰新臺幣（下同
    ）600 元，並記違規點數1 點等語。
二、異議意旨略以：伊因見上開路口無號誌，已謹守國際交通規
    則，停看確認無左右橫向車輛通過，始徐徐通過，已過路口
    之3/4 ，卻遭橫向車牌號碼9679-XB 號自小客車撞擊右側車
    身，若非對方汽車超速及未減速停看，應不至於發生此一交
    通事故。又對方汽車行駛之瑞源路雖為幹線道，惟穿越無號
    誌交岔路口之雙方皆有停看確認無橫向來車之義務，且後到
    車須讓先到車先行，此乃國際交通規則，我國交通規則是在
    比路大小（幹線與支線），有違國際交通規則，難道只要是
    幹線道上的車就可以肆無忌憚？再中山橫路與瑞源路口經常
    有許多違規停車，造成視線死角，政府卻不設置交通號誌，
    為此，爰聲明異議，請求撤銷原處分等語。
三、按汽車駕駛人，爭道行駛而有行經無號誌交岔路口及巷道不
    依規定或標誌、標線指示之情形，處新臺幣600 元以上1800
    元以下罰鍰，並記違規點數1 點，道路交通管理處罰條例第
    45條第1 項第15款、第63條第1 項第1 款分別定有明文。次
    按駕駛人駕駛汽車，應遵守道路交通標誌、標線、號誌之指
    示；道路交通安全規則第90條前段亦有明文。另「停」標字
    ，用以指示車輛至此必須停車再開，設於停止線將近之處，
    本標字與第58條「停車再開」標誌得同時設置或擇一設置，
    而停車再開標誌，用以告示車輛駕駛人必須停車觀察，認為
    安全時，方得再開，設於安全停車視距不足之交岔道路次要
    道路口，而「慢」字，用以警告車輛駕駛人前面路況變遷，
    應減速慢行；道路交通標誌標線號誌設置規則第177 條、第
    58 條 、第163 條分別規定甚明。
四、經查：
  (一)異議人駕駛ZL-5617 號自小客車（下稱異議人之車），於前
    揭時間，沿中山橫路西向東方向行經上開無號誌之交岔路口
    ，與當時沿瑞源路南向北方向亦穿越上開交岔路口，由曾兆
    鋒駕駛之9679-XB 自小客車（下稱曾兆鋒之車）發生碰撞，
    曾兆鋒之車前車頭撞及異議人之車右側車身，嗣經到場處理
    警員初步分析肇事責任後，認肇因為：1.異議人之車行經無
    號誌交岔路口，不依標線（停）指示。2.曾兆鋒之車未依標
    線（慢）指示減速慢行。因而舉發異議人有「行經無號誌交
    岔路口不依規定或標誌、標線指示」之違規等情事，為異議
    人所不爭執，並有舉發違反道路交通管理事件通知單、違反
    道路交通管理事件裁決書、道路交通事故現場圖、高雄市政
    府警察局交通大隊道路交通事故初步分析研判表、高雄市政
    府警察局交通警察大隊100 年3 月3 日高市警交安字第1000
    007437號函、現場暨車損照片、道路交通事故調查報告表(一)
    、(二)、交通事故談話紀錄表在卷可稽（見本院卷第5 、7-1
    、8 、11、21至29頁），此部分事實自堪認定。
  (二)異議人雖以上情置辯，然：
  1.按汽車行駛至交岔路口，關於定其行進、轉彎之優先使用道
    路順序，即所謂之「行車路權」，而道路交通管理處罰條例
    及道路交通安全規則透過「停」、「讓」標誌、標線設置之
    規定，確認行車順序及劃分道路路權，以維護交通往來之安
    全，故車輛行駛至交岔路口，應待有優先路權之其他道路車
    輛先行通過，安全無虞時，始能再繼續通行。異議人之車行
    駛之中山橫路接近路口之車道上，繪有「停」之標字（屬標
    線），而曾兆鋒之車行駛之瑞源路接近路口之車道上，則劃
    設有「慢」之標字（屬標線），有道路交通事故現場圖及現
    場暨車損照片在卷可證（見本院卷第21、29頁），揆諸前揭
    說明，中山橫路屬於交岔道路次要道路，異議人駕車行經上
    開交岔路口時，自應遵循「停」標字之指示，停車觀察禮讓
    行駛於瑞源路之車輛，確認安全時，方得續行。
  2.惟異議人之車與曾兆鋒之車在上開交岔路口發生碰撞，曾兆
    鋒之車前車頭撞擊異議人之車右側車身，業如前述，依兩車
    撞擊及車損部位（異議人之車右側前後車門處、曾兆鋒之車
    前車頭保險桿處），及曾兆鋒之車撞擊後，係停在交岔路口
    內，原行向車道接近路口中心之位置等情研判，可知撞擊當
    時，異議人之車車頭已越過路口中心，進入曾兆鋒行駛之車
    道，而曾兆鋒之車則進入交岔路口接近路口中心處，可見2
    車進入該交岔路口之時間應甚為接近，果異議人行駛至該交
    岔路口前確有注意左右來車之車輛動態，並停車觀察，理應
    可發現曾兆鋒駕駛之直行車輛，不致發生碰撞。是以異議人
    進入該交岔路口前，顯然並未踐行停車觀察左右來車，確認
    安全之義務，此由異議人於事故發生後，接受警員製作談話
    紀錄時，就警員所詢「發現危害狀況時距離對方多遠？」此
    一問題，答稱：「沒看見」等語（見本院卷第24頁反面）亦
    可得證，足認異議人當時確有未依「停」字標線指示，讓行
    近交岔路口之左右來車先行，即貿然進入路口之情形甚明，
    故其於前揭時、地，爭道行駛而有行經無號誌交岔路口不依
    標線指示之違規行為，應可認定。異議人異議人雖辯稱伊有
    停看確認無左右橫向車輛通過，始徐徐通過上開交岔路口云
    云，不足採信。
  3.異議人雖另辯稱：該交岔路口旁有許多車輛違規停車，阻擋
    視線云云，然當時中山橫路西向東方向接近路口之轉角處，
    並無汽車停放一節，有卷附現場照片可按（見本院卷第29頁
    ），應不至於妨害異議人在進入交岔路口前，停車仔細觀察
    瑞源路上有無左右來車，又縱其視線、角度確可能受影響，
    其既明知有視線阻礙，更應緩緩駛入路口內，慢慢擴大其視
    線範圍，反覆確定幹線道上究有無車輛駛近路口，確認安全
    無虞後，始續行通過該交岔路口為是，詎異議人竟貿然直行
    駛入交岔路口內，未反覆確定路口車況之安全與否，以致遭
    駛近路口之曾兆鋒車撞及，違規事實至臻明確，是異議人執
    此為辯，仍非可取。
  4.又「停」標字，係用以告示車輛駕駛人「必須停車觀察，認
    為安全時，方得再開」，已說明如上，既言明「認為安全時
    方得再開」，自不得逕解為先到路口之車輛即有優先通行之
    權，而我國道路交通安全規則並無行駛過路口中心即可優先
    通行之規定，此亦經高雄市政府警察局交通警察大隊以100
    年3 月3 日高市警交安字第1000007437號函說明甚詳（見本
    院卷第7 頁反面），益徵次要道路車之停車觀察義務，要不
    因是否已通過路口中線、是否先進入路口而有別，否則一旦
    先通過路口中線即可免除讓行之責任，路權之歸屬分配、讓
    行、停車再開之規定，無異淪為具文，反有鼓勵搶快、搶先
    通過路口之失。是本件縱異議人駕駛之車碰撞時已越過路口
    中線，仍無礙其未停車觀察再開之違規認定，故異議人所辯
    ：伊車為先到車，應受禮讓云云，並非有據，尚難憑採。
  5.異議人另辯稱：本件車禍係肇因於曾兆鋒之車超速、至路口
    未減速云云。惟查，異議人本應停車觀察，確認安全之情況
    下，始得行進，已如前述，是不論曾兆鋒之車之車速為何，
    異議人均應先行確認有無來車，並加禮讓。至曾兆鋒之車未
    遵守標線之指示，減速慢行，縱同為導致車禍發生之原因，
    僅係其民事責任上是否與有過失之問題，並無解於異議人有
    未依標線指示停車再開違規之行為，是異議人此部分之辯解
    ，尚難資為有利之認定。
  6.再異議人對上開交岔路口未設置號誌、我國交通規則未規定
    進入無號誌交岔路口之雙方均有停車觀察之義務，雖有所不
    滿，惟交通標誌、標線之設置、路權歸屬之決定既屬主管機
    關之權責，主管機關本於其專業，在符合前揭設置規則之前
    提下，劃分路權，而設置「停」、「慢」標字，以規範用路
    人、管制交通秩序，乃其裁量權之正當行使，自不容用路人
    恁指為不當而不予遵守，法院亦應嚴守權力分立原則，予以
    尊重。至異議人指摘與國際交通規則有違部分，自可向主管
    機關提出意見或建議。從而，異議人此部分之辯解，猶不足
    以否定其違規之事實及責任。
  (三)綜上所述，異議人既有行經無號誌之交岔路口，未依「停」
    字標線停車再開之違規事實，原處分機關依道路交通管理處
    罰條例第45條第1 項第15款、第63條第1 項第1 款規定，逕
    行裁處罰鍰600 元，並記違規點數1 點，自屬合法。異議人
    聲明異議請求撤銷原處分，為無理由，應予駁回。
據上論斷，應依道路交通管理處罰條例第87條第2 項、道路交通
事件處理辦法第18條，裁定如主文。
中    華    民    國   100    年    7     月    12    日
                  交通法庭  法  官  陳筱雯
以上正本證明與原本無異。
如不服本裁定，應於收受送達後5 日內向本院提出抗告狀。
中    華    民    國   100    年    7     月    12    日
                            書記官  陳建琪